臺灣高等法院刑事裁定
110年度抗字第1570號
抗  告  人  
即 受 刑人  李德二




上列抗告人因聲請定其應執行刑案件，不服臺灣臺北地方法院中
華民國110年8月16日所為之裁定（110年度聲字第1464號），提
起抗告，本院裁定如下：
    主  文
抗告駁回。                                             
    理  由
一、原裁定意旨略以：抗告人即受刑人李德二因違反毒品危害防
    制條例等案件，先後經法院判處如附表所示之刑，分別確定
    在案。茲檢察官聲請定其應執行之刑，審核認聲請為正當，
    爰依刑事訴訟法第477條第1項，刑法第53條、第51條第5款
    規定，就有期徒刑部分定其應執行有期徒刑十二年八月等語
    。
二、抗告意旨略以：
(一)受刑人於110年8月25日經臺灣臺北地方法院裁定應執行有期
    徒刑十二年八月，顯有過苛，受刑人舉數則各級法院具公允
    性之數罪併罰裁定如下：⑴臺灣新竹地方法院98年度聲字第2
    535號裁定，被告犯施用毒品、竊盜等罪，原共判刑四十二
    月（計三年六月），經定應執行刑為二十二月（計一年十月
    ），獲寬減刑期達原判刑期二分之一。⑵本院99年度抗字第2
    29號裁定，被告因連續施用毒品罪，不服臺灣新北地方法院
    定其應執行有期徒刑七十六月（計六年四月），提出抗告，
    經本院認有理由，重新定應執行有期徒刑五十四月（計四年
    六月），獲寬減刑期一年十月。⑶臺灣基隆地方法院101年度
    訴字第835號判決，被告犯販賣第二級毒品罪四次，共計刑
    期三十年二月，定應執行刑十年，獲寬減刑期達原判刑期三
    分之二。受刑人竟獲判如同殺人十年以上之重刑，不符罪刑
    相當及量刑比例原則。
(二)刑法刪除連續犯，改以實施一罪一罰規定，對於一些習慣犯
    、成癮犯，是否會因一罪一罰後再數罪併罰，而致刑罰過重
    而產生「刑輕法重」之不合理現象，再依目前現階段之刑事
    政策，非只實現律報主義之觀念，尤著重在教化功能，故諸
    多案例似採「連續犯」、「概括犯者」之客觀認定，作為裁
    量參據，固然依法以「一罪一罰」相繩懲戒，然於裁量更定
    應執行刑時，莫不抱以寬閔恕懷作，較為合乎公平正義，請
    鈞院審酌受刑人已年滿七十歲，對於長年沉溺毒海，已然懊
    悔不已，重新裁定寬減受刑人合併定應執行之刑等語。
三、按數罪併罰之定應執行之刑，係出於刑罰經濟與責罰相當之
    考量，並非予以犯罪行為人或受刑人不當之利益，為一種特
    別的量刑過程。相較於刑法第57條所定科刑時應審酌之事項
    係對一般犯罪行為之裁量，定應執行刑之宣告，乃對犯罪行
    為人本身及所犯各罪之總檢視，除應考量行為人所犯數罪反
    應出之人格特性，並應權衡審酌行為人之責任與整體刑法目
    的及相關刑事政策，在量刑權之法律拘束性原則下，依刑法
    第51條第5款之規定，採限制加重原則，以宣告各刑中之最
    長期為下限，各刑合併之刑期為上限，但最長不得逾三十年
    ，資為量刑自由裁量權之外部界限，並應受法秩序理念規範
    之比例原則、平等原則、責罰相當原則、重複評價禁止原則
    等自由裁量權之內部抽象價值要求界限之支配，使以輕重得
    宜，罰當其責，俾符合法律授與裁量權之目的，以區別數罪
    併罰與單純數罪之不同，兼顧刑罰衡平原則（最高法院100
    年度台上字第21號判決意旨參照）。是於個案之裁量判斷，
    除非有全然喪失權衡意義或其裁量行使顯然有違比例、平等
    諸原則之裁量權濫用之情形，否則即應尊重法官本於依法獨
    立審判之授權所為之量刑裁奪。
四、經查：
(一)受刑人所犯如原裁定附表所示各罪，先後經臺灣臺北地方法
    院及本院判處如原裁定附表所示之刑，均經分別確定，且編
    號1至17所示之罪，前此雖業經原審法院以110年度聲字第91
    9號裁定應執行有期徒刑七年十月確定，因增加經另案判決
    確定合於數罪併罰之如原裁定附表編號18所示之罪，而有另
    定應執行刑之必要（最高法院刑事大法庭110年度台抗大字
    第489號裁定意旨參照）等情，有各判決書及本院被告前案
    紀錄表等件在卷可憑。其中如原裁定附表編號1、17所示為
    得易科罰金之罪，其餘各罪為不得易科罰金之罪，屬刑法第
    50條但書第1款規定之情形。茲檢察官依受刑人請求向臺灣
    臺北地方法院聲請定其應執行之刑，原審審核後，認受刑人
    所犯如原裁定附表編號1至18所示各罪，犯罪時間均合於數
    罪併罰之要件，並合於刑法第50條第2項之規定，自應依刑
    法第53條規定定其應執行刑，因而就如原裁定附表編號1至1
    8所示各罪，定其應執行刑為有期徒刑十二年八月，其所定
    應執行刑係各宣告刑中之刑期最長（有期徒刑七年六月）以
    上，各刑合併之範圍內（合計已逾三十年，應以三十年計，
    即所謂外部性界限），且因附表編號1至17曾定應執行有期
    徒刑七年十月，原審法院所定之刑亦於前揭應執行刑與原裁
    定附表編號18所示之刑合計刑期即有期徒刑十五年四月（即
    所謂內部性界限）內，且有再給予折扣。經核並未逾越刑法
    第51條第5款之界限，且符合量刑裁量之外部性界限及內部
    性界限，亦無明顯過重而違背比例原則之情形，自屬適法。
(二)次按數罪併罰之定應執行之刑，係出於刑罰經濟與責罰相當
    之考量，並非予以犯罪行為人或抗告人不當之利益，為一種
    特別的量刑過程，且不同案件之犯罪態樣、情節輕重、行為
    惡性、反社會人格程度均不相同，本難比附攀引他案量刑結
    果。抗告意旨及受刑人就本件定應執行刑之意見（見本院卷
    第65、69至71頁），以其他裁判之定刑結果為據，空泛指摘
    原審裁定不當，請求從輕量刑等語，並無可取。
(三)綜上，抗告人執前詞主張原審裁定不當，請求改定較寬減之
    刑期，為無理由，應予駁回。　　
據上論斷，應依刑事訴訟法第412條，裁定如主文。
中　　華　　民　　國　　110 　年　　10　　月　  22　　日
                  刑事第二庭    審判長法　官  遲中慧
                                      法　官  李世華
                                      法　官  楊志雄
以上正本證明與原本無異。
如不服本裁定，應於收受送達後五日內向本院提出再抗告狀。
                                      書記官  林昱廷
中　　華　　民　　國　　110 　年　　10　　月　　22　　日